【裁判字號】    89,自,619
【裁判日期】    900426
【裁判案由】    侵占
【裁判全文】
臺灣高雄地方法院刑事判決                          八十九年度自字第六一九號
    自  訴  人  興輝交通有限公司  設高雄市三民區○○○路五二三號一樓
    代  表  人  甲○○
    被      告  乙○○
右列被告因侵占等案件，經自訴人提起自訴，本院判決如左：
    主  文
乙○○無罪。
    理  由
一、自訴意旨略以：被告乙○○於民國八十八年十一月十七日，在設於高雄市三民區
    ○○○路之自訴人即興輝交通有限公司，向自訴人承租車牌號碼ＹＯ－二三七號
    營業小客車一輛，約定租期自八十八年十一月十七日起，押金新臺幣（下同）三
    千元，每日租金六百元，每五日繳納租金一次，該車租用時現值十五萬元，如發
    生失竊、損毀、出賣、質押、典當、違規、違章罰款，租用人願負全部賠償責任
    等語。惟被告自八十九年二月十七日起，即未按時繳付租金以及違規罰鍰，至同
    年十二月十一日止，已積欠自訴人租金十七萬七千六百元，及罰鍰九千六百元，
    合計十八萬七千二百元。經自訴人於八十九年四月間，以存證信函通知被告終止
    租約，並限被告應於收受通知後七日內繳清欠款，歸還該車，但經數月，依然不
    見被告回應，因認被告涉犯刑法第三百三十五條第一項侵占罪嫌云云。
二、按犯罪事實應依證據認定之，無證據不得推定其犯罪事實，又不能證明被告犯罪
    或其行為不罰者，應諭知無罪之判決，刑事訴訟法第一百五十四條及第三百零一
    條第一項分別定有明文。再按刑法上之侵占罪，須持有人變易其原來之持有意思
    而為不法所有之意思，始能成立，如僅將持有物延不交還或有其他原因致一時未
    能交還，既缺乏主觀要件，即難遽以該罪相繩（最高法院六十八年度台上字第三
    一四六號判例意旨參照）。
三、訊據被告乙○○堅決否認有何侵占犯行，辯稱：伊係與自訴人約定租滿一年，該
    車即歸伊所有，伊原一直按時繳付租金，但自八十九年二月十七日起，因生意不
    好，所賺車資用以扶養小孩後，所剩無多，因此未能按時繳付自訴人租金，自訴
    人所寄通知還車之存證信函，因伊未居住送達地址，致未收到，故一直使用該車
    ，並於同年六月間，曾寄六千元匯票給自訴人以給付所欠租金，後於同年七月間
    ，因該車在台中附近引擎失火損壞，經友人介紹停放在豐原市某修車廠等待修復
    ，但又因無錢繳付修理費，致遲未能修復。且該車係以租斷方式出租給伊，伊僅
    需繳付租金給自訴人，因此，在修車期間並未想到應將該車損壞之情通知自訴人
    ，故伊並無侵占之犯意等語。
四、經查，該車由自訴人出租被告，兩造間確係約定於租滿一年後，該車即由被告取
    得所有權，及於八十九年六月間，被告確曾寄六千元匯票給自訴人以給付租金等
    事實，此為自訴人所自承。再查，該車於八十九年間因故障，經拖吊停放置在台
    中縣豐原市○○路卅七巷十四號一樓之陞翔汽車材料行等待修復，亦有被告提出
    之該材料行估價單一紙附卷可憑，而自訴人又自承該車係於九十年三月廿日自豐
    原市拖回高雄返還自訴人之事實，則被告所辯：該車因引擎失火損壞而停放在豐
    原市等待修復等語之事實，應可採信。參諸被告於八十九年二月間未按時繳付租
    金後，又於八十九年六月間給付自訴人六千元租金之事實，被告若有侵占該車之
    犯意，當無於未按時繳付租金之後四個月，仍支付六千元租金給自訴人之必要，
    則被告所辯：係因生意不好致未按時繳付租金等語之情，亦可採信。另被告雖於
    該車損壞後，遲未將該車交還自訴人，但兩造租約既係約定租斷方式，被告於承
    租期間雖未按時繳付租金，但卻仍於八十九年六月間支付六千元之租金，而於同
    年七月該車損壞後始未再繳付租金，則亦足認被告所辯：伊僅需繳付租金給自訴
    人，不知要將該車交還自訴人等語之事實，亦可採信。綜上所述，足認被告主觀
    上應無變易持有為所有之侵占犯意。此外，又查無其他事證足認被告有何侵占犯
    行，參諸前開所引法條及最高法院判例意旨，本件自應為無罪之諭知。
據上論斷，應依刑事訴訟法第三百四十三條、第三百零一條第一項，判決如主文。
中      華      民      國      九十      年      四      月    廿六    日
                                臺灣高雄地方法院刑事第六庭
                                    法  官  邱  明  弘
右正本證明與原本無異。
如不服本判決，應於判決送達後十日內，向本院提出上訴狀。
                                    書記官  顏  平  國
中      華      民      國      九十      年      四     月     廿六    日


司法院資訊處製作；財團法人民間司法改革基金會備份。
